【裁判字號】    96,訴,2027
【裁判日期】    970725
【裁判案由】    毒品危害防制條例
【裁判全文】
臺灣臺北地方法院刑事判決              96年度訴字第2027號
    公  訴  人  臺灣臺北地方法院檢察署檢察官
    被      告  丙○○
    選任辯護人  陳香如律師
上列被告因違反毒品危害防制條例案件，經檢察官提起公訴（九
十六年度偵字第四九一九號），本院判決如下：
    主  文
丙○○轉讓第三級毒品，玖罪，各處有期徒刑參月，各減為有期
徒刑壹月又拾伍日，應執行有期徒刑拾月。
被訴其餘轉讓第三級毒品予甲○○部分、轉讓第三級毒品予乙○
部分、販賣第三級毒品部分，均無罪。
    事  實
一、丙○○明知Ｋ他命屬於毒品危害防制條例所規定之第三級毒
    品，依法不得轉讓，竟基於轉讓第三級毒品之犯意，於民國
    九十六年一至二月間，在其當時位於臺北市○○○路○段一
    ○八號十二樓之五租屋處，無償轉讓Ｋ他命予其前女友甲○
    ○施用共九次，嗣於九十六年三月四日十八時三十分許，為
    警在上址查獲。
二、案經臺北市政府刑事警察局報告臺灣臺北地方法院檢察署檢
    察官偵查起訴。
    理  由
甲、有罪部分（即被訴轉讓第三級毒品予吳宛鈞部分）
(一)、程序方面：
    本判決此部分認定事實所引用之證據資料，業據當事人於本
    院審理中均陳明同意引用為本案證據，本院審酌該等言詞供
    述及書面作成時之情況認為適當，依刑事訴訟法第一百五十
    九條之五之規定，均有證據能力。
(二)、實體方面：
    訊據被告丙○○坦承有轉讓Ｋ他命予甲○○之事實（見本院
    九十七年六月二十六日審理筆錄），並據證人甲○○於審理
    中證稱：伊於九十六年一月初到二月底過完年期間與被告交
    往，被告有在他新生北路租屋處拿Ｋ他命給伊吸，也有跟伊
    說如果有需要的話可以自己去拿，被告主動拿給伊的大概有
    五次，每次都是拿一包，伊主動拿的大約有四、五次，被告
    在酒店上班，毒品可能是在酒店中買到的，被告每次拿回來
    都是分成小包的，被告買回來的量蠻多的，每次大概買五、
    六十包，因為伊等交往的時候用的很兇，用量很大，本來伊
    要與被告一起合買，但是被告說伊等在交往中，不用算錢，
    所以他都沒有向伊收錢；（提示九十六年度偵字第四九一九
    號卷第一二六頁偵訊筆錄：「大約我住在他那邊的期間約一
    半的時間都有施用，約有二、三十次... 」）伊於偵查中所
    說的二十幾次，是說伊住在那邊的時間總共吸用二十幾次，
    其中大概五次是被告拿給伊的，伊自己主動拿的大約有四、
    五次，其他的都是伊自己另外從其他地方拿來的等語在卷（
    見本院九十七年四月十七日審理筆錄）；衡以被告及證人甲
    ○○於查獲當日所採尿液經送鑑驗結果，均呈毒品Ｋ他命或
    其代謝物之陽性反應等情，有臺灣尖端先進生技醫藥股份有
    限公司九十六年三月十九日、三月二十一日濫用藥物檢驗報
    告各一紙在卷可稽（見偵查卷第七五、八三頁），堪信被告
    與甲○○確有施用Ｋ他命之習性，且經被告同意而無償轉讓
    Ｋ他命予甲○○之次數應為九次。綜上，被告如事實欄所述
    之犯行，事證明確，應依法論科。
(三)、論罪科刑：
    查Ｋ他命屬於毒品危害防制條例第二條第二項第三款規定之
    第三級毒品，被告將第三級毒品Ｋ他命無償轉讓予甲○○，
    核其所為，係犯同條例第八條第三項之轉讓第三級毒品罪。
    被告九次轉讓毒品之犯行，時間非屬同一，顯係基於分別犯
    意為之，應予分論併罰。爰審酌被告轉讓毒品，危害他人身
    心健康，暨其犯罪之動機、目的、手段、生活狀況、品行、
    智識程度等一切情狀，分別量處如主文所示之刑；被告所為
    轉讓第三級毒品之犯罪時間，均係於九十六年四月二十四日
    之前，且無中華民國九十六年罪犯減刑條例所定不得減刑之
    情形，爰均依同條例第二條第一項第三款規定減其宣告刑二
    分之一，並就上開九罪定其應執行之刑。
乙、無罪部分（即被訴其餘轉讓第三級毒品予甲○○部分、被訴
    轉讓第三級毒品予乙○部分、被訴販賣第三級毒品部分）
(一)、公訴意旨略以：(甲)、被告丙○○明知Ｋ他命屬於毒品危害防
    制條例所規定之第三級毒品，依法不得轉讓，竟基於轉讓第
    三級毒品之犯意，於九十六年一至二月間，在其當時位於臺
    北市○○○路○段一○八號十二樓之五租屋處，無償轉讓Ｋ
    他命予其前女友甲○○施用共十一次（即原起訴書犯罪事實
    欄記載被告丙○○無償轉讓Ｋ他命予其前女友甲○○施用共
    二十次，除前揭經本院認定有罪之共九次以外之十一次），
    嗣於九十六年三月四日十八時三十分許，為警在上址查獲，
    因認被告另涉犯轉讓第三級毒品罪嫌；(乙)、被告丙○○基於
    轉讓第三級毒品之犯意，於九十六年三月間，在其位於臺北
    市○○○路○段一○八號十二樓之五租屋處，無償轉讓Ｋ他
    命予其女友乙○施用共三次，嗣於九十六年三月四日十八時
    三十分許，為警在上址查獲，因認被告另涉犯轉讓第三級毒
    品罪嫌；(丙)、被告丙○○夥同少年連○○（年籍詳卷，另由
    檢察官偵辦中）共同基於販賣第三級Ｋ他命毒品以營利之犯
    意，於九十六年一月十六日三時十九分，以電話通知連○○
    攜帶Ｋ他命毒品至士林，以每包新臺幣八百元之代價，販賣
    Ｋ他命毒品一包予真實姓名年籍不詳、綽號「義哥」之成年
    男子；又於同年一月二十二日一時十九分，復以電話通知連
    ○○攜帶Ｋ他命毒品二包，至不詳地點，販售Ｋ他命毒品二
    包予真實姓名年籍不詳之成年男子，連○○再將販售Ｋ他毒
    品所得再轉交被告，嗣於九十六年三月四日十八時三十分許
    ，為警在被告前述租屋處查獲，並扣得被告所持有之Ｋ他命
    六十三包（驗餘總淨重三十四點四三公克）、電子磅秤一台
    、分裝袋一包、以百元紙幣折成之吸管一支等物，因認被告
    另涉犯販賣第三級毒品罪嫌。
(二)、按犯罪事實應依證據認定之，無證據不得認定犯罪事實，又
    不能證明被告犯罪者，應諭知無罪之判決，刑事訴訟法第一
    百五十四條第二項、第三百零一條第一項分別定有明文。次
    按事實之認定，應憑證據，如未能發現相當證據，或證據不
    足以證明，自不能以推測或擬制之方法，為裁判基礎；又認
    定不利於被告之事實，須依積極證據，茍積極證據不足為不
    利於被告事實之認定時，即應為有利於被告之認定，更不必
    任何有利之證據；再刑事訴訟法上所謂認定犯罪事實之積極
    證據，係指適合於被告犯罪事實認定之積極證據而言，雖不
    以直接證據為限，間接證據亦包括在內，然而無論直接或間
    接證據，其為訴訟上之證明，須於通常一般之人均不致有所
    懷疑，而得確信其為真實之程度者，始得據為有罪之認定，
    倘其證明尚未達到此一程度，而有合理之懷疑存在而無從使
    事實審法院得有罪之確信時，即應由法院為諭知被告無罪之
    判決（最高法院四十年臺上字第八六號、三十年上字第八一
    六號、二十九年上字第三一○五號、七十六年臺上字第四九
    八六號判例意旨參照）。
(三)、經查：
(甲)、被訴其餘轉讓第三級毒品予甲○○部分：
１、公訴人認被告另涉犯此部分轉讓第三級毒品罪嫌，乃以：證
    人甲○○之證述、甲○○之濫用藥物檢驗報告、扣案之第三
    級毒品Ｋ他命六十三包（驗餘總淨重三十四點四三公克）等
    ，為其主要論據。
２、查被告轉讓Ｋ他命予甲○○之次數，依公訴人所舉之證據，
    業經本院認定為九次，其理由詳如前述。
３、本件公訴人所舉之證據不足認定被告有公訴人所指之其餘轉
    讓第三級毒品Ｋ他命十一次予甲○○之犯行，此外，復查無
    其他積極證據足證被告有此等犯行。
(乙)、被訴轉讓第三級毒品予乙○部分：
１、公訴人認被告另涉犯此部分轉讓第三級毒品罪嫌，乃以：證
    人乙○之證述、扣案之第三級毒品Ｋ他命六十三包（驗餘總
    淨重三十四點四三公克）等，為其主要論據。訊據被告堅決
    否認有何轉讓Ｋ他命予乙○之犯行，辯稱：伊從未轉讓Ｋ他
    命予乙○等語。
２、程序方面：
    公訴人所舉之證人乙○於警詢中所為之陳述，業據被告及辯
    護人爭執其證據能力（見本院九十七年六月二十六日審理筆
    錄）。查證人乙○接受司法警察詢問時，與員警一問一答，
    且警詢筆錄所載內容，與乙○回答之要旨尚無明顯出入等情
    ，固據本院於審理中勘驗在案（見本院九十七年六月二十六
    日勘驗筆錄）；惟按被告以外之人於審判外之言詞或書面陳
    述，除法律有規定者外，不得作為證據，又被告以外之人於
    司法警察官或司法警察調查中所為之陳述，與審判中不符時
    ，其先前之陳述具有較可信之特別情況，且為證明犯罪事實
    存否所必要者，得為證據，刑事訴訟法第一百五十九條第一
    項、第一百五十九條之二，分別定有明文，而就上揭規定所
    稱先前之陳述「具有較可信之特別情況」此一例外情形，應
    有嚴格之證明，不因警詢時間順序通常在先，即當然優於審
    判中經具結、詰問等程序所為之陳述（九十三年度臺上字第
    二六四五號裁判意旨參照），查證人乙○於警詢中所為之陳
    述，乃被告以外之人於審判外之陳述，且未據公訴人提出證
    據證明依警詢筆錄作成時之外在環境或情況，有何較證人於
    審判中經具結、詰問程序所為之陳述具有可信性之特別情況
    ，而得認與刑事訴訟法第一百五十九條之二規定得為證據之
    例外情形相符之情事，並無證據能力。
３、實體方面：
(1)、公訴人所舉之證人乙○於審理中證稱：伊於九十六年元宵節
    往前推一個月一直至三月間被警察查獲時與被告是男女朋友
    ，查獲當天伊在現場是因為當時伊在被告那邊過夜；伊本身
    並不吸食Ｋ他命，被告也沒有提供Ｋ他命給伊吸過；伊在警
    察局作筆錄的時候，並沒有很詳細的說明伊施用到Ｋ他命的
    過程，伊是誤吸的，因為伊本身有抽香煙，伊把放在煙灰缸
    的Ｋ他命當作香煙抽了幾口，伊吸了幾口覺得不對又放下，
    伊於警詢中所說吸食Ｋ他命三次、這三次都是被告給伊吸食
    的，伊的意思是說，伊大約吸了二到三口，及強調Ｋ他命的
    持有人是被告等語（見本院九十七年四月十七日審理筆錄）
    ，證人乙○明白否認被告提供Ｋ他命供其施用，衡以乙○於
    查獲當日所採尿液經送鑑驗結果，呈毒品Ｋ他命及其代謝物
    之陰性反應等情，有臺灣尖端先進生技醫藥股份有限公司九
    十六年三月十九日濫用藥物檢驗報告一紙在卷可稽（見偵查
    卷第六七頁），證人乙○證稱其並無施用Ｋ他命習性乙情，
    應屬可信，復無證據顯示證人乙○所謂曾吸食到之Ｋ他命香
    煙是否確為第三級毒品Ｋ他命；
(2)、又查獲時在被告住處扣得之白色顆粒六十三包（驗餘總淨重
    三十四點四三公克），經鑑驗均含第三級毒品Ｋ他命成份，
    有內政部警政署刑事警察局九十六年三月二十日刑鑑字第○
    九六○○三三六四○號鑑定書、扣押物品目錄表及相片等件
    在卷可考（見偵查卷第三五、三八、六一頁），被告自承該
    等扣案物為其所有，然辯稱均係為供己施用而持有等情。查
    第三級毒品Ｋ他命之持有原因本有多端，或單純持有，或為
    供己施用、轉讓、販賣而持有，均有可能，本件既無其他足
    認被告有轉讓Ｋ他命予乙○之證據得與扣案物互為佐憑，自
    難僅以扣得上開物品即遽論被告有轉讓第三級毒品予乙○之
    犯行；
(3)、本件公訴人所舉之證據不足認定被告有公訴人所指之轉讓第
    三級毒品Ｋ他命予乙○之犯行，此外，復查無其他積極證據
    足證被告有此等犯行。
(丙)、被訴販賣第三級毒品部分：
１、公訴人認被告另涉犯此部分販賣第三級毒品罪嫌，乃以：證
    人連○○之證述，及卷附九十六年一月十六日及一月二十二
    日監聽譯文，暨扣案之Ｋ他命六十三包（驗餘總淨重三十四
    點四三公克）、電子磅秤一台、分裝袋一包、以百元紙幣折
    成之吸管一支等，為其主要論據。訊據被告堅決否認有何販
    賣Ｋ他命之犯行，辯稱：伊平日即有施用Ｋ他命之習性，扣
    案之Ｋ他命係伊為供己施用而購入持有，且於伊購入時即已
    分裝完畢，並非伊為出售而分裝，而電子磅秤及分裝袋則均
    非屬伊所有，係先前房客張博凱遺留之物；伊與連○○之監
    聽譯文並非翔實逐字打出，而係由承辦員警自行「節錄重點
    」、挑出「有用大綱」作成，前後語意是否如承辦員警之節
    錄譯文所載，抑或遭斷章取義、誤解扭曲或增添飾減等，伊
    猶有爭執，實則伊為酒店幹部，平常需向客人收取酒錢或代
    送酒品，若臨有要事無法前往送貨收費，則偶託連○○代為
    處理，非透過連○○販賣Ｋ他命，監聽內容之研判亦有錯誤
    等語。
２、程序方面：
    公訴人所舉之卷附九十六年一月十六日及一月二十二日監聽
    譯文，業據被告及辯護人爭執其證據能力（見九十七年五月
    二十二日及五月二十三日刑事辯護狀）。按無證據能力、未
    經合法調查之證據，不得作為判斷之依據，又錄音、錄影、
    電磁紀錄或其他相類之證物可為證據者，審判長應以適當之
    設備，顯示聲音、影像、符號或資料，使當事人、代理人、
    辯護人或輔佐人辨認或告以要旨，刑事訴訟法第一百五十五
    條第二項、第一百六十五條之一第二項，分別定有明文；次
    按警察機關對犯罪嫌疑人依法監聽電話所製作之通訊監察紀
    錄譯文，為該監聽電話錄音之派生證據，若被告對該通訊監
    察紀錄譯文有爭執，在未辨明該監察紀錄譯文之真正時，不
    能遽以該通訊監察紀錄譯文採為論罪之基礎（最高法院九十
    七年度臺上字第五○四號、九十六年度臺上字第一一七七號
    、九十五年度臺上字第四○二三號裁判意旨參照）。查公訴
    人所舉卷附九十六年一月十六日及一月二十二日關於被告及
    少年連○○各別使用之0000000000、00000
    00000號行動電話之通訊監聽譯文，係承辦員警所作摘
    要譯文，且監聽電話錄音帶已遍尋不著而遺失等情，業據證
    人即承辦員警丁○○於審理中證述在卷（在本院九十七年五
    月二十二日審理筆錄），上開監聽譯文既非逐字記載，且無
    相關監聽電話錄音帶可供勘驗，依前揭法條及裁判意旨，該
    未能經合法調查真實性之證據，不得引為本案判決之依據。
３、實體方面：
(1)、公訴人所舉之證人即少年連○○於偵查及審理中證稱：伊跟
    被告在酒店內賣過酒，伊於九十六年一月十六日有與被告通
    話討論酒的事情，習慣上稱酒的單位為「個」；九十六年一
    月二十二日伊與被告通話的內容伊忘記了；「褲子」是酒的
    代稱、「紅蝴蝶」是檳榔的代稱，「個」是酒的單位，「包
    」是檳榔的單位等語（見九十六年十月二十四日偵訊筆錄、
    本院九十七年五月二十二日審理筆錄），證人連○○明白否
    認與被告電話聯絡毒品交易；而公訴人固指被告於偵查中業
    已供稱：「下面」、「褲子」均指Ｋ他命等語，而其於偵查
    中嗣改稱：「褲子」是指酒，「紅蝴蝶」是指包包云云（見
    九十六年十月四日、十月二十四日偵訊筆錄），則與證人連
    ○○所述有異，足認被告與連○○通話係為聯繫販賣毒品，
    但查，本件如前述未據公訴人提出監聽電話錄音帶，縱被告
    或連○○曾通話片斷提及毒品代稱，於無完整之對話內容及
    所謂販賣毒品對象以供比對、調查之情形下，尚無由逕論被
    告與連○○通話即係為聯繫販賣毒品；
(2)、又查獲時在被告住處扣得第三級毒品Ｋ他命六十三包（驗餘
    總淨重三十四點四三公克）、電子磅秤一台、分裝袋一包、
    以百元紙幣折成之吸管一支等物，有扣押物品目錄表及相片
    等件附卷可稽（見偵查卷第三五、三八頁），惟被告僅自承
    Ｋ他命六十三包及以百元紙幣折成之吸管一支，為其所有而
    供己施用Ｋ他命所用之物，其餘電子磅秤一台、分裝袋一包
    則否認為其所有之物。查Ｋ他命、電子磅秤、分裝袋等物之
    持有原因及用途，本質上未必係供販賣毒品之用；又扣案毒
    品之數量尚非至鉅，亦無法推認被告係基於營利販賣目的而
    持有；再依前述證人甲○○證述與被告施用Ｋ他命，及被告
    於查獲當日所採尿液經送鑑驗結果呈毒品Ｋ他命代謝物之陽
    性反應等情，被告辯稱係為供己施用而持有扣案之Ｋ他命六
    十三包及以百元紙幣折成之吸管一支等物，尚非全然無據，
    上開扣案物仍不足為被告有販賣Ｋ他命事實之認定；
(3)、本件公訴人所舉之證據不足認定被告有公訴人所指之販賣第
    三級毒品Ｋ他命之犯行，此外，復查無其他積極證據足證被
    告有此等犯行。
(四)、綜上各節所述，本件並無證據認定被告有被訴其餘轉讓第三
    級毒品予甲○○部分、被訴轉讓第三級毒品Ｋ他命予乙○部
    分、被訴販賣第三級毒品Ｋ他命部分之各該犯罪，依法均應
    為被告無罪判決之諭知。
丙、併為敘明：
    被告雖經認定有轉讓第三級毒品Ｋ他命予甲○○之犯行，惟
    其轉讓毒品犯罪所用之物，業已因甲○○施用而不復存在，
    是扣案之第三級毒品Ｋ他命六十三包（鑑驗總淨重三十四點
    四三公克），尚非與被告轉讓第三級毒品予甲○○之犯行有
    直接關聯之物；又上開扣案之毒品，及另扣案之電子磅秤一
    台、分裝袋一包、以百元紙幣折成之吸管一支等物，亦無證
    據顯示與公訴人所指被告之其他犯行有關，綜上，基於主從
    刑不可分原則，及衡諸單純持有或因施用而持有第三級毒品
    並無刑事犯罪處罰等情，本件尚無沒收扣案物之依據，爰不
    為沒收之諭知。
據上論斷，應依刑事訴訟法第二百九十九條第一項前段、第三百
零一條第一項，毒品危害防制條例第八條第三項，刑法第十一條
前段、第五十一條第五款，中華民國九十六年罪犯減刑條例第二
條第一項第三款、第七條，判決如主文。
本案經檢察官鄧巧羚到庭執行職務
中    華    民    國  九十七  年    七    月  二十五  日
                  刑事第八庭審判長法  官  陳  德  民
                                  法  官  唐  于  智
                                  法  官  孫  曉  青
上正本證明與原本無異。
如不服本判決應於送達後十日內向本院提出上訴狀。
                                  書記官  郭  錦  賢
中    華    民    國  九十七  年    七    月  二十五  日
附錄本案論罪科刑法條全文
毒品危害防制條例第八條第三項
轉讓第三級毒品者，處三年以下有期徒刑，得併科新臺幣三十萬
元以下罰金。


司法院資訊處製作；財團法人民間司法改革基金會備份。
